【裁判字號】    89,訴,882
【裁判日期】    891102
【裁判案由】    違反槍砲彈藥刀械管制條例
【裁判全文】
臺灣高雄地方法院刑事判決                          八十九年度訴字第八八二號
    公  訴  人  臺灣高雄地方法院檢察署檢察官
    被      告  乙○○
    指定辯護人  甲○
右列被告因違反槍砲彈藥刀械管制條例案件，經檢察官提起公訴（八十九年度偵字第
三三三八號），甲○判決如左：
    主  文
乙○○未經許可，寄藏可發射子彈具有殺傷力之改造玩具手槍，處有期徒刑壹年貳月
，併科罰金新台幣貳萬元，罰金如易服勞役，以新台幣玖佰元即銀元參佰元折算壹日
。附表所示之物沒收。
    事  實
一、乙○○於民國八十二年五月間，在其位於高雄縣杉林鄉月眉村內寮一一號之戶籍
    地址內，未經許可，收受由其友人陳秀文（已於八十二年十一月十日死亡，業經
    檢察官另為不起訴處分）委託保管之仿ＳＭＩＴＨ＆ＷＥＳＳＯＮ廠轉輪手槍製
    造之金屬玩具槍貫通槍管、機械性能良好而具殺傷力之改造玩具手槍一支（槍枝
    管制編號：0000000000號，如附表所示），嗣並將之藏置於其位於高
    雄市前金區○○○路二Ｏ三巷四五號之租住處。迨於八十九年一月三十一日晚間
    九時三十分許，為警在其位於高雄市前金區之前址租住處查獲，並扣得該改造手
    槍一支。
二、案經高雄縣警察局鳳山分局報告臺灣高雄地方法院檢察署檢察官偵查起訴。
    理  由
一、訊據被告乙○○對右揭事實均已坦承不諱，復有附表所示之槍枝扣案可稽，而前
    開槍枝經送鑑定後，認該手槍係由仿ＳＭＩＴＨ＆ＷＥＳＳＯＮ廠轉輪手槍製造
    之金屬玩具槍貫通槍管改造而成，機械性能良好而具殺傷力等情，有內政部警政
    署刑事警察局八十九年二月十七日刑鑑字第一七Ｏ二三號鑑驗通知書一紙在卷為
    憑（偵查卷第四頁），此外，並有高雄縣警察局之搜索報告、搜索扣押證明筆錄
    各一紙及扣案槍枝照片二紙在卷可憑（均附於警卷）。故本件事證已臻明確，被
    告犯行堪以認定。
二、核被告乙○○所為，係犯槍砲彈藥刀械管制條例第十一條第四項之未經許可寄藏
    可發射子彈具有殺傷力之改造玩具手槍罪。公訴意旨對被告持有附表所示槍枝之
    犯行，係引用同條例第十條第四項之未經許可持有改造模型槍罪論罪，惟按，所
    謂「模型槍」係指仿製同條例第四條所定之制式槍枝，而不能發射金屬或子彈之
    槍枝而言，不包括其他類型之玩具手槍或土製手槍，此有法務部（八六）法檢（
    二）字第Ｏ三三一號函文內容一紙在卷可憑，而本件系爭槍枝既經鑑定係由仿Ｓ
    ＭＩＴＨ＆ＷＥＳＳＯＮ廠轉輪手槍製造之金屬玩具槍改造而成，是以非屬模型
    槍之情甚明，且起訴書之犯罪事實僅記載系爭槍枝係屬改造玩具手槍，而未敘及
    其係屬模型槍等情，是公訴人所引用之前開法條容有未洽，起訴法條應予變更，
    附此敘明。又公訴意旨認：被告於八十三年間因煙毒案件，經判處有期徒刑三年
    六月，六年九月九日執行完畢，其於有期徒刑執行完畢後五年內再犯有期徒刑以
    上之罪，因認被告應論以累犯云云，然查，被告於八十三、八十四年間，因詐欺
    及違反麻醉藥品管理條例、肅清煙毒條例等案件，分別為法院各判處有期徒刑二
    年、三年六月及三年六月，經合併執行，指揮書執畢日期為九十一年九月七日，
    於八十六年十一月三日經假釋付保護管束出獄，而迄今未執行完畢，，此有台灣
    高雄地方法院檢察署刑案資料查註紀錄表、甲○被告院內索引卡紀錄表及台灣高
    等法院被告全國前案紀錄表各一紙在卷可憑，是以被告之上述前科於本案尚不構
    成累犯；又查，被告於八十二年間因違反麻醉藥品管理條例案件，經甲○判處有
    期徒刑四月，於八十二年十二月十六日以易科罰金繳清罰金之方式執行完畢，此
    亦有上開前科資料為憑，亦即被告於八十二年五月間寄藏附表所示槍枝後，於寄
    藏之行為繼續持續中因他案經執行完畢，按累犯之成立，以曾受有期徒刑之執行
    完畢，或受無期徒刑、或有期徒刑之一部執行或赦免後，五年以內再犯有期徒刑
    以上之罪為要件。故犯罪行為在徒刑執行完畢之前，無從認定其對於刑罰反應力
    薄弱，即與累犯之要件不合。則本案被告寄藏槍枝之行為雖為繼續犯，但其於實
    施寄藏行為時，犯罪即已成立，故其犯罪行為在徒刑執行完畢之前，無從認定對
    刑罰反應力薄弱，與累犯之要件不合，自不能適用累犯論科（參閱司法院 (82)
    廳刑一字第05283號法律座談會決議內容、及最高法院七十年度臺上字第一五二
    一號判決意旨），從而，公訴意旨認應論以累犯等情容有誤會，應予敘明。爰審
    酌被告如前所述之素行，竟於假釋中不知悔改而再犯本案，惟念及其係受人所託
    藏放槍枝，犯罪動機非出於供自己或他人犯罪所用，而於持有期間並未持以犯他
    罪，及其持有槍枝之數量、犯罪後坦承犯行之良好態度等一切情狀，量處如主文
    所示之刑及罰金，並就罰金部分諭知易服勞役之折算標準。至公訴意旨另請求依
    槍砲彈藥刀械管制條例第十九條第一項之規定，對被告為強制工作之保安處分宣
    告，然查，前開規定之意旨固在於維護社會秩序，保障人民之生命財產，惟按，
    保安處分係對受處分人將來之危險性所為之處置，以達教化與治療之目的，為刑
    罰之補充制度。我國現行刑法採刑罰與保安處分之雙軌制，旨在維持行為責任之
    刑罰原則下，為強化其協助行為人再社會化之功能，以及改善行為人潛在之危險
    性格，期能達成根治犯罪原因、預防犯罪之特別目的。保安處分之措施亦含社會
    隔離、拘束身體自由之性質，其限制人民之權利，實與刑罰同，本諸法治國家保
    障人權之原理及刑法之保護作用，其法律規定之內容，應受比例原則之規範，使
    保安處分之宣告，與行為人所為行為之嚴重性、行為人所表現之危險性，及對於
    行為人未來行為之期待性相當。而保安處分中之強制工作，旨在對嚴重職業性犯
    罪及欠缺正確工作觀念或無正常工作因而犯罪者，強制其從事勞動，學習一技之
    長及正確之謀生觀念，使其日後重返社會，能適應社會生活，槍砲彈藥刀械管制
    條例第十九條第一項之規定，不問行為人有無預防矯治其社會危險性之必要，一
    律宣付強制工作三年，限制其中不具社會危險性之受處分人之身體、自由部分，
    其所採措施與所欲達成預防矯治之目的及所需程度，不合憲法第二十三條所定之
    比例原則，亦即，犯該條例第十九條第一項所列舉之罪，仍應依個案情節，視其
    是否符合比例原則，而決定是否應適用該條例宣告保安處分，此業經司法院大法
    官會議作成釋字第四七一號解釋可資參照。經查，被告所為本案犯行，乃未經許
    可而受寄藏放具殺傷力之改造玩具手槍一支，而其自八十二年間寄藏前開物品迄
    今，並無證據足資証明被告曾持以犯罪或供其他不法用途，亦即並無積極侵害他
    人法益或破壞社會秩序犯行，亦即其所具社會危險性尚屬非鉅，是難認被告有犯
    罪之習慣或因懶惰成習而犯罪，則尚無以保安處分予以預防矯治之必要，故甲○
    認被告尚無須宣付強制工作之保安處分，以符合比例原則，併予敘明。末按，扣
    案如附表所示之改造玩具手槍一支具有殺傷力，有刑事局鑑驗通知書一紙在卷可
    憑，屬違禁物，故不問屬於犯人與否，爰依刑法第三十八條第一項第一款規定予
    以宣告沒收。
據上論斷，應依刑事訴訟法第二百九十九條第一項前段，第三百條，槍砲彈藥刀械管
制條例第十一條第四項，刑法第十一條前段，第四十二條第二項，第三十八條第一項
第一款，罰金罰鍰提高標準條例第二條，現行法規所定貨幣單位折算新台幣條例第二
條，判決如主文。
本案經檢察官林永富到庭執行職務。
中    華    民    國    八十九    年     十一     月        二          日
                                  臺灣高雄地方法院刑事第六庭
                                      法  官    周  玉  
右為正本，係照原本作成。
如不服本判決，應於送達後十日內，向甲○提出上訴狀。
                                      書記官    王  宏  琪
中    華    民    國    八十九    年     十一     月        七          日
附表：
┌────────────────────┬──┬────────┐
│            扣案物品                    │數量│扣押物品清單編號│
├────────────────────┼──┼────────┤
│仿仿ＳＭＩＴＨ＆ＷＥＳＳＯＮ廠轉輪手槍製│壹支│八十九年槍保字第│
│造之金屬玩具槍貫通槍管、機械性能良好而具│    │六八號          │
│殺傷力之改造手槍                        │    │                │
│【槍枝管制編號：0000000000號】│    │                │
└────────────────────┴──┴────────┘
附錄本案判決法條：
槍砲彈藥刀械管制條例第十一條第四項：
未經許可，持有、寄藏或意圖販賣而陳列第一項所列槍枝者，處一年以上七年以下有
期徒刑，併科新台幣七百萬元以下罰金。


司法院資訊處製作；財團法人民間司法改革基金會備份。
